最高法院刑事判決　　　　　　一○○年度台上字第六二一二號
上　訴　人　李春亭
選任辯護人　陳信宏律師
上列上訴人因強盜案件，不服台灣高等法院台南分院中華民國九
十九年七月二十九日第二審判決（九十九年度上訴字第二一０號
，起訴案號：台灣嘉義地方法院檢察署九十四年度核退偵字第二
號），提起上訴，本院判決如下：
    主  文
上訴駁回。
    理  由
按刑事訴訟法第三百七十七條規定：上訴於第三審法院，非以判
決違背法令為理由，不得為之。是提起第三審上訴，應以原判決
違背法令為理由，係屬法定要件。如果上訴理由書狀並未依據卷
內訴訟資料，具體指摘原判決不適用何種法則或如何適用不當，
或所指摘原判決違法情事，顯與法律規定得為第三審上訴理由之
違法情形，不相適合時，均應認其上訴為違背法律上之程式，予
以駁回。本件原審經審理結果，認為上訴人李春亭有原判決事實
欄記載之強制、毀損、普通傷害及強盜犯行，均為明確，因而維
持第一審之科刑判決（於為刑法新舊比較後，依想像競合犯從一
重論上訴人以共同意圖為自己不法之所有，攜帶兇器，以強暴至
使不能抗拒，而取他人之物罪，處有期徒刑八年），駁回上訴人
在第二審之上訴。已詳敘其調查、取捨證據之結果及憑以認定犯
罪事實之心證理由。並就上訴人否認犯行之供詞及其所辯各語認
非可採，予以論述及指駁。復敘明：(1)雖案發後，李春山誣告並
與證人侯秀鳳均於該案審理中偽證李春波、李春堂在場參與犯行
，而經檢察官偵查起訴，分別經台灣嘉義地方法院以九十八年度
訴字第九二號判決論處罪刑確定，但其等誣告、偽證對象係李春
波、李春堂，並非上訴人，有該刑事判決在卷可稽（見第一審卷
一第二八至三０頁），不能據此推論李春山、侯秀鳳對於指證上
訴人涉犯本件各罪之證詞為不足採信。(2)上訴人持刀刺傷李春榮
，並發現李春榮身上有金錢，即要一平頭之不詳姓名成年男子強
取之，係利用其強暴行為而強取李春榮之財物甚明，自與該平頭
男子就強盜犯行有犯意聯絡與行為分擔，為共同正犯各等情。其
推理論斷衡諸經驗及論理等證據法則皆無違背，不能指為違法。
且李春榮對其當時遭強盜財物之經過，於原審證述：伊當時以手
按住口袋，遭該平頭男子持鐵棍打手部，遂被其強行取走口袋內
款項等語，卷附長庚紀念醫院嘉義分院診斷證明書，並記載李春
榮受有「右手尺骨骨折；右足踝挫傷；胸部撕裂傷；顏面撕裂傷
」等傷，而該傷勢有由刀、棍所造成之可能，亦有長庚醫療財團
法人嘉義長庚紀念醫院民國九十八年十一月一日（98）長庚院嘉
字第 01039號函在卷可參，堪認李春榮所述非虛，原判決基此認
其情節已達強盜犯行之使被害人不能抗拒之程度，乃據以論罪，
於法自無不合。是從形式上觀察，原判決關於加重強盜部分尚無
足以影響判決結果之違背法令情形存在。上訴意旨關於此部分略
稱：(1)侯秀鳳等誣指李春波、李春堂、蔡瓊珠於本件案發時、地
駕車阻擋在李春山所駕自用小客貨車後方，共犯強盜等案件，涉
犯誣告、偽證等罪，業經法院判刑確定，可見並無該強盜等事實
，原判決未加斟酌，有理由不備之違法。(2)縱依李春榮、侯秀鳳
等人之證詞，上訴人有持刀刺傷李春榮之情，但僅刺傷李春榮之
「眉間」，且李春榮尚能以手護錢，可見未達強盜之至使被害人
不能抗拒之程度，上訴人亦未叫該平頭男子使用強暴手段將錢取
走。原判決未為斟酌說明，即認上訴人與該不詳姓名男子間有強
盜之犯意聯絡，又其認該平頭男子持鐵管毆打李春榮之「手臂」
，另所載李春榮所受之傷，亦與該遭毆打之部位無關，有理由矛
盾、理由不備之違法等語。經核俱係置原判決所為明白論斷於不
顧，仍持已為原判決指駁之陳詞，專憑己意再事爭辯，或任意指
摘原判決違法，難認已符合首揭法定之第三審上訴要件。本件關
於加重強盜部分之上訴違背法律上之程式，應予駁回。又本件關
於得上訴第三審之加重強盜罪部分之上訴，既屬不合法而應從程
序上駁回，則與之有裁判上一罪關係，依刑事訴訟法第三百七十
六條第一款之規定不得上訴第三審之刑法第三百零四條第一項之
強制罪、第三百五十四條之毀損罪及第二百七十七條第一項〈原
判決漏載第一項〉之傷害罪，自無從併為實體上判決，應併從程
序上予以駁回。
據上論結，應依刑事訴訟法第三百九十五條前段，判決如主文。
中    華    民    國  一○○  年   十一   月    十    日
                      最高法院刑事第五庭
                          審判長法官  邵  燕  玲  
                                法官  李  伯  道  
                                法官  孫  增  同  
                                法官  李  英  勇  
                                法官  李  嘉  興  
本件正本證明與原本無異
                                      書  記  官  
中    華    民    國  一○○  年   十一   月   十六   日
                                                      Ｅ